---
title: "Data Analysis"
author: "Daniel Pedrini"
date: "`r Sys.Date()`"
output: html_document
---

### Instanciando as bibliotecas

```{r libraries, echo=FALSE, message=FALSE, warning=FALSE}
library(dplyr)
library(lubridate)
library(ggplot2)
```

### Lendo o data frame final

```{r loading final data frame, echo=FALSE, message=FALSE, warning=FALSE}
data_folder <- "../data/clean/"
files <- list.files(data_folder, pattern = ".csv", full.names = TRUE)
df <- data.frame()


for (file in files) {
  data <- read.csv(file)
  df <- bind_rows(df, data)
}
```

# Início da Análise dos dados

## Veificar o percentual de Usuários Casuais e Usuários Membros

```{r percentage member and casual, echo=FALSE, message=FALSE, warning=FALSE}

percentage_casual_member <- prop.table(table(df$member_casual, useNA = "no")) *100
df_perf <- as.data.frame(percentage_casual_member)
colnames(df_perf)  <- c("Valor", "Percentual")

ggplot(df_perf, aes(x="", y= Percentual, fill = Valor))+
  geom_bar(stat="identity", position = "dodge") +
  geom_text(aes(label = sprintf("%.2f%%", Percentual)), vjust = -0.5, color = "black", size = 3, position = position_dodge(width = 0.7))+
  scale_fill_discrete(name="Tipos de Membros")+
  ylab("Percentual")+
  ylim(0,100)+
  theme_minimal()
```

## Verificar o percentual do uso de cada tipo de bicicleta
```{r percentage rideable type, echo=FALSE, message=FALSE, warning=FALSE}
percentage_rideable_type <- prop.table(table(df$rideable_type, useNA = "no")) *100
df_rideable <- as.data.frame(percentage_rideable_type)
colnames(df_rideable)  <- c("Valor", "Percentual")

ggplot(df_rideable, aes(x="", y= Percentual, fill = Valor))+
  geom_bar(stat="identity", position = "dodge") +
  #geom_col(width = 0.7)+
  geom_text(aes(label = sprintf("%.2f%%", Percentual)), vjust = -0.5, color = "black", size = 3, position = position_dodge(width = 0.7))+
  scale_fill_discrete(name="Tipos de Bicicletas")+
  ylab("Percentual")+
  ylim(0,100)+
  theme_minimal()
```

## Vamos verificar a distribuição da distância percorrida pelos ciclistas
```{r histogram distance, echo=FALSE, message=FALSE, warning=FALSE}
ggplot(df, aes(x = distance))+
  geom_histogram(bins = 10)
```

## Ao observamos o gráfico acima, a grande maioria tem distância inferior a 1Km. Com isso, vamos filtrar os dados para fazermos a distribuição para essas distâncias
```{r histogram distance less than 1km, echo=FALSE, message=FALSE, warning=FALSE}
df_five_km <- df[df$distance <= 5,]
```

```{r histogram distance less than five km, echo=FALSE, message=FALSE, warning=FALSE}
ggplot(df_five_km, aes(x = distance))+
  geom_histogram(bins = 10)
```
### OBS: Mesmo com esses outliers, não serão realizadas nenhuma alteração nos dados. Vamos trabalhar com as informações que temos. Todos os dados existentes são reais e já estão tratados.

## Calcular as distâncias máximas, médias e mínimas percorridas
Nota: estamos eliminando aqui os outliers. Distancias acima de 5km
```{r summarise distance, echo=FALSE, message=FALSE, warning=FALSE}
summarise_distance <- df[df$distance <= 5,] %>% summarise(max(distance), min(distance), mean(distance))
print(summarise_distance)
```


## Calcular o percentual de usuários por dia da semana
```{r week day , echo=FALSE, message=FALSE, warning=FALSE}
percentage_week_day <- prop.table(table(df$week_day, useNA = "no")) *100
df_week_day <- as.data.frame(percentage_week_day)
colnames(df_week_day)  <- c("Valor", "Percentual")


ggplot(df_week_day, aes(x="", y= Percentual, fill = Valor))+
  geom_bar(stat="identity", position = "dodge") +
  geom_text(aes(label = sprintf("%.2f%%", Percentual)), vjust = -0.5, color = "black", size = 3, position = position_dodge(width = 0.9))+
  scale_fill_discrete(name="Dia da Semana")+
  ylab("Percentual")+
  ylim(0,100)+
  theme_minimal()
```
## Calcular o percentual de utilização por mês
```{r percentage month, echo=FALSE, message=FALSE, warning=FALSE}
percentage_month <- prop.table(table(month(df$started_at), useNA = "no")) *100
df_month <- as.data.frame(percentage_month)
colnames(df_month)  <- c("Valor", "Percentual")


ggplot(df_month, aes(x="", y= Percentual, fill = Valor))+
  geom_bar(stat="identity", position = "dodge") +
  geom_text(aes(label = sprintf("%.1f%%", Percentual)), vjust = -0.5, color = "black", size = 2.5, position = position_dodge(width = 0.9))+
  scale_fill_discrete(name="Mês do Ano")+
  ylab("Percentual")+
  ylim(0,100)+
  theme_minimal()
```

## Calcular percentual de ciclista que pegam bicicleta no horário de trabalho
```{r}
percentage_working_time <- prop.table(table(df$working_hour, useNA = "no")) *100
df_working_time <- as.data.frame(percentage_working_time)
colnames(df_working_time)  <- c("Valor", "Percentual")


ggplot(df_working_time, aes(x="", y= Percentual, fill = Valor))+
  geom_bar(stat="identity", position = "dodge") +
  geom_text(aes(label = sprintf("%.1f%%", Percentual)), vjust = -0.5, color = "black", size = 2.5, position = position_dodge(width = 0.9))+
  scale_fill_discrete(name="Hora de Trabalho")+
  ylab("Percentual")+
  ylim(0,100)+
  theme_minimal()
```

# Agora vamos para análise comparativa entre os usuários membros e os usuários casuais

## Verificar o percentual do uso de cada tipo de bicicleta por tipo de usuário
Nota: Algumas observações comparativas:
- 7% dos usuários Casuais utilizam as bicicletas para passeios com seus filhos(as), que são as docked_bikes. O mesmo comportamento não aparece nos usuários membros.
- 5% a mais dos usuários casuais optam por bicicletas elétricas.

```{r percentage rideable type per member, echo=FALSE, message=FALSE, warning=FALSE}
percentage_rt <- prop.table(table(df$rideable_type, df$member_casual), margin = 2) *100
df_rideable <- as.data.frame(percentage_rt)
colnames(df_rideable) <- c("Valor", "Membro", "Percentual")

ggplot(df_rideable, aes(x="", y= Percentual, fill = Valor))+
  geom_bar(stat="identity", position = "dodge") +
  geom_text(aes(label = sprintf("%.1f%%", Percentual)), vjust = -0.5, color = "black", size = 2.5, position = position_dodge(width = 0.9))+
  scale_fill_discrete(name="Tipo de Bicicleta")+
  ylab("Percentual")+
  ylim(0,100)+
  facet_wrap(~Membro, scales = "free_x") +
  theme_minimal()
```

## Verificar o percetual de uso por dia de semana de forma comparativa entre casuais e membros
Nota: Algumas observações comparativas:
- Os usuários casuáis utilizam mais as bicicletas durante os finais de semanas (sábado e domingo) e os membros durante a semana, não usando muito durante o fim de semana
```{r week day casual vs member, echo=FALSE, message=FALSE, warning=FALSE}
percentage_wk <- prop.table(table(df$week_day, df$member_casual), margin = 2) *100
df_wd <- as.data.frame(percentage_wk)
colnames(df_wd) <- c("Valor", "Membro", "Percentual")

ggplot(df_wd, aes(x="", y= Percentual, fill = Valor))+
  geom_bar(stat="identity", position = "dodge") +
  geom_text(aes(label = sprintf("%.1f%%", Percentual)), vjust = -0.5, color = "black", size = 2.5, position = position_dodge(width = 0.9))+
  scale_fill_discrete(name="dia da Semana")+
  ylab("Percentual")+
  ylim(0,100)+
  facet_wrap(~Membro, scales = "free_x") +
  theme_minimal()
```
## Verificar o percentual de utilização por mês comparativamente
Nota: Algumas observações comparativas:
- Aqui vemos uma curva muito mais acentuada dos usuários casuais utilizando as bicicletas nos meses mais quentes, e períodos de férias, e os usuários membros utilizando as bicicletas de forma mais distribuídas. 
```{r month casual vs member, echo=FALSE, message=FALSE, warning=FALSE}
percentage_m <- prop.table(table(month(df$started_at), df$member_casual), margin = 2) *100
df_m <- as.data.frame(percentage_m)
colnames(df_m) <- c("Valor", "Membro", "Percentual")

ggplot(df_m, aes(x="", y= Percentual, fill = Valor))+
  geom_bar(stat="identity", position = "dodge") +
  geom_text(aes(label = sprintf("%.1f%%", Percentual)), vjust = -0.5, color = "black", size = 2.5, position = position_dodge(width = 0.9))+
  scale_fill_discrete(name="dia da Semana")+
  ylab("Percentual")+
  ylim(0,100)+
  facet_wrap(~Membro, scales = "free_x") +
  theme_minimal()
```
## Veificar percentual de uso no horário de trabalho por tipo de membro
Nota: Algumas observações comparativas:
- há uma diferença, mas não tão significativa. Os usuários casuais usam mais as bicicletas fora do horário comercial, 6% a mais, que os usuários membros
```{r working time casual vs member, echo=FALSE, message=FALSE, warning=FALSE}
percentage_wt <- prop.table(table(df$working_hour, df$member_casual), margin = 2) *100
df_wt <- as.data.frame(percentage_wt)
colnames(df_wt) <- c("Valor", "Membro", "Percentual")

ggplot(df_wt, aes(x="", y= Percentual, fill = Valor))+
  geom_bar(stat="identity", position = "dodge") +
  geom_text(aes(label = sprintf("%.1f%%", Percentual)), vjust = -0.5, color = "black", size = 2.5, position = position_dodge(width = 0.9))+
  scale_fill_discrete(name="Horário de Trabalho")+
  ylab("Percentual")+
  ylim(0,100)+
  facet_wrap(~Membro, scales = "free_x") +
  theme_minimal()
```
## Verificar a distancia maxima, minima e media por tipo de membro
Nota: Algumas observações comparativas:
- Em termos de distância, não há discrepância entre os usuários casuais e os usuários membros relevantes.
```{r}
summarise_distance_member <- df %>% filter(distance < 5 & member_casual == "member") %>% summarise(max_distance = max(distance), min_distance = min(distance), mean_distance = mean(distance))
summarise_distance_casual <- df %>% filter(distance < 5 & member_casual == "casual") %>% summarise(max_distance = max(distance), min_distance = min(distance), mean_distance = mean(distance))
print(summarise_distance_member)
print(summarise_distance_casual)
```

