---
title: "Data Processing"
author: "Daniel Pedrini"
date: "`r Sys.Date()`"
output: html_document
---

### Instanciando as bibliotecas
```{r libraries, echo=FALSE, message=FALSE, warning=FALSE}
library(dplyr)
library(lubridate)
```

### Criando o Data Frame com os dados brutos
```{r dataframe raw, echo=FALSE, message=FALSE, warning=FALSE}
data_folder <- "../data/raw/"
files <- list.files(data_folder, pattern = ".csv", full.names = TRUE)
df_raw <- data.frame()


for (file in files) {
  data <- read.csv(file)
  df_raw <- bind_rows(df_raw, data)
}
```

### Verificando as colunas que possuem valores nulos
```{r column with null values, echo=FALSE, message=FALSE, warning=FALSE}
col_with_null <- colnames(df_raw)[colSums(is.na(df_raw)) > 0]
cat("Colunas com valores nulos", sep = "\n")
for (col in col_with_null) {
  cat(col, ": ", sum(is.na(df_raw[[col]])), "\n")
}
```

### Verificando as colunas com os valores vazios
```{r column with empty values, echo=FALSE, message=FALSE, warning=FALSE}
col_with_empty <- colnames(df_raw)[colSums(df_raw == "") > 0]
cat("Colunas com valores vazios", sep = "\n")
for (col in col_with_empty) {
  if (!is.na(col)) {
    cat(col, ": ", sum(df_raw[[col]] == ""))
    cat("\n")
  }
}

```
### Removendo as colunas que não serão usadas
Nota: As colunas que não serão usanas nas análises são:
- ride_id
- start_station_name
- start_station_id
- end_station_name
- end_station_id
```{r remove unecessary column, echo=FALSE, message=FALSE, warning=FALSE}
df_raw <- select(df_raw, -c("ride_id", "start_station_name", "start_station_id", "end_station_name", "end_station_id"))
```

### Removendo as linhas com valores nulos
```{r clean null values, echo=FALSE, message=FALSE, warning=FALSE}
df_clean <- df_raw[complete.cases(df_raw),]
```

### Criando a coluna com os dias da semana que o ciclista retirou a bicicleta
```{r week day, echo=FALSE, message=FALSE, warning=FALSE}
df_clean$week_day = wday(df_clean$started_at, label = TRUE, abbr = FALSE)
```

### Criando a coluna que verifica se o ciclista tirou a bicicleta em horário de trabalho
```{r working hour, echo=FALSE, message=FALSE, warning=FALSE}
isWorkingHour <- function(dateTime) {
  h <- hour(dateTime)
  return(h >= 6 & h < 18)
}
df_clean$working_hour = isWorkingHour(df_clean$started_at)
```

```{r}
colnames(df_clean)
```



### Criando a coluna que calcula a distancia percorrina pelo ciclista
```{r distance, echo=FALSE, message=FALSE, warning=FALSE}
deg2rad <- function(deg) {
  return(deg * pi / 180)
}
distance <- function(lat1, lon1, lat2, lon2) {
  lat1 <- deg2rad(lat1)
  lon1 <- deg2rad(lon1)
  lat2 <- deg2rad(lat2)
  lon2 <- deg2rad(lon2)
  earth_ray <- 6371
  dlat <- lat2 - lat1
  dlon <- lon2 - lon1
  a <- sin(dlat/2)^2 + cos(lat1) * cos(lat2) * sin(dlon/2)^2
  c <- 2 * asin(sqrt(a))
  dist <- earth_ray * c
  return(dist)
}

df_clean$distance = distance(df_clean$start_lat, df_clean$start_lng, df_clean$end_lat, df_clean$end_lng)
```

### Verificando outliers na distâncias
```{r outliers distance, echo=FALSE, message=FALSE, warning=FALSE}
df_clean[df_clean$distance > 45, ]
```

### Apagando as linhas com os outliers com distâncias acima de 45Km
```{r remove outliers, echo=FALSE, message=FALSE, warning=FALSE}
df_clean <- df_clean[df_clean$distance < 45,]
```

### Removendo as colunas de latitude e longitude, que foram utilizadas somente para cáculos de distancias
```{r}
df_final <- select(df_clean, -c("start_lat", "start_lng", "end_lat", "end_lng"))
```

### Verificando o data frame final apos a limpeza e preparação para a analise
```{r checking final data frame, echo=FALSE, message=FALSE, warning=FALSE}
head(df_final)
colnames(df_final)
```
### Gravando o data frame final em um arquivo CSV para utilização futura
```{r saving data frame final, echo=FALSE, message=FALSE, warning=FALSE}
file_name <- "../data/clean/20230413_data_frame_final.csv"
write.csv(df_final,file_name, row.names = FALSE)
```

